【裁判字號】    92,訴,124
【裁判日期】    920718
【裁判案由】    毒品危害防制條例
【裁判全文】
臺灣基隆地方法院刑事判決                          九十二年度訴字第一二四號
    公  訴  人  臺灣基隆地方法院檢察署檢察官
    被      告  甲○○
    選任辯護人  黃丁風律師
                黃雅羚律師
右列被告因違反毒品危害防制條例案件，經檢察官提起公訴（九十二年度偵字第四七
三號），本院判決如左：
    主  文
甲○○無罪。
    理  由
一、公訴意旨略以：被告甲○○曾犯違反毒品危害防制條例之罪，經判處有期徒刑七
    年及十月確定，於民國九十一年八月二日假釋出獄，現尚在假釋期間內，未能悛
    悔，於九十二年一月中旬，在基隆市仁愛區○○○路五十一巷十弄十五號自宅，
    以變更持有為販賣之意思，取出原藏放在住處內之第二級毒品安非他命一大包（
    驗後淨重九九二點○二公克，純度約九二點五％），欲尋找買主將上開毒品賣出
    脫手，而於九十二年一月二十五日中午一時三十分許，至基隆市安樂區○○○路
    一一○之七四號十一樓友人丙○○住處，欲向其打聽行情，適為警查獲，並扣得
    上開毒品，因認被告甲○○涉犯毒品危害防制條例第五條第二項意圖販賣而持有
    第二級毒品罪嫌。
二、按犯罪事實應依證據認定之，無證據不得推斷其犯罪事實；又不能證明被告犯罪
    者，應諭知無罪之判決，刑事訴訟法第一百五十四條、第三百零一條第一項分別
    定有明文。又認定不利於被告之事實，需依積極證據，苟積極證據不足為不利於
    被告之事實認定時，即應為有利於被告之認定，更不必有何有利之證據，最高法
    院四十年度台上字第八六號、三十年度上字第八一六號判例可資參照。
三、公訴人認被告甲○○涉犯毒品危害防制條例第五條第二項意圖販賣而持有第二級
    毒品罪嫌，係以：(一)被告於警詢及偵查初訊時之自白、(二)扣案之第二級毒品安非
    他命（驗後淨重九九二點○二公克，純度約九二點五％）等證據為主要論據。
四、訊據被告甲○○，堅決否認有公訴人所指之犯行，並辯稱：九十二年一月二十五
    日中午十二時四十分左右，伊友人丙○○的太太打電話來，叫伊過去他家一趟，
    當時丙○○的太太在電話中並沒有說明是為何事，伊接到電話後即於當日下午一
    時二十分左右到達基隆市安樂區○○○路一一○之七四號十一樓丙○○住處，伊
    空手到達，未攜帶任何物品，進入丙○○住處後，丙○○即交付一只手提袋，袋
    內裝有一包外觀為茶葉包裝的東西，伊並不知道實際內容裝有何物，丙○○也沒
    有說什麼，只叫伊先到樓下等候，並表示待會要一起去訪友，伊即步出門外等電
    梯，旋為事先埋伏的警員逮捕，直到警員將該包茶葉包裝的物品戳破，伊才知道
    其內裝有安非他命，後來警員將伊帶進丙○○住處搜索，丙○○在客廳哀求伊因
    家中尚有妻小及老母要照顧，並有另案在身即將被通緝，希望伊先幫他頂罪，讓
    他將事情安頓妥當後，即出面投案並說明案情還伊清白，伊一時心軟，才在警詢
    及偵查初訊時謊編自白，不料伊遭檢察官羈押後苦苦未見丙○○到案說明，才知
    道丙○○並無誠意還伊清白，實際上伊所為之自白並非真實，現場埋伏的警員也
    有看到全部過程，伊並未意圖販賣而攜帶扣案之安非他命到丙○○住處打聽行情
    等語。
五、經查：扣案之第二級毒品安非他命雖為承辦員警於前揭時地在被告甲○○手中所
    查獲，此節為被告自始坦承不諱，並有基隆市警察局第四分局扣押筆錄及照片各
    一份在卷為證，然扣案之第二級毒品安非他命是否如被告於警詢及偵查初訊時自
    白所稱：「（該包安非他命）是我帶去朋友家的（指丙○○家）」、「梁志誠是
    我很好的朋友，八十六年他寄放該包安非他命給我時曾跟我提過，若他的無期徒
    刑官司打不下來的話，叫我幫他把這包安非他命處理掉，把錢給他家人，後來我
    也因毒品被起訴收押，去年八月回來時，聽聞他已在台北看守所自殺死亡，我當
    下想起他說的這包安非他命，我就去把這包安非他命起出來，因我一直無法幫他
    解決就一直把這包安非他命放在身邊，今天會拿出去也是想請朋友幫忙」、「我
    （帶安非他命到丙○○住處）是想去問我朋友（指丙○○）是否有人要買」？則
    不無可疑。本院傳喚現場埋伏並逮捕被告之承辦員警陳致淞（基隆市警察局第四
    分局中華路派出所警員）到庭具結證稱：「我持搜索票於當日大約十二點三十分
    時帶同二名同事到基金一路一一○之七四號公寓大廈東方巴黎，我請二名同事在
    一樓等候，我先上十二樓從太平梯走下十一樓，觀察相關的位置，我剛上去時並
    無發現出入份子，所以我就在十二樓樓梯口等，大約等了十幾分鐘，我聽到電梯
    到十一樓的聲響，我從十二樓的樓梯間走下來正好看到被告正要進入丙○○住處
    ，他當時的穿著與本日被告所穿著的衣服一樣，『他當時確實是空手的，並未提
    任何物品』，我當時反應可能是來找該址的朋友，我就通知樓下的二名同事坐電
    梯上十二樓，沒想到被告只進入屋內短短三分鐘就出來，我們就從十二樓按電梯
    到十一樓門打開被告就站在電梯口，他手上提著一個白色的紙袋，裡面是裝有壹
    包茶葉包裝袋，封口已封好，是以熱鎔膠封口的，要以機器加封。當時還不知道
    是何物品，我們先將被告帶到一樓搜索，同事將茶葉袋戳破，因為當時發現一公
    斤的茶葉袋包裝太粗糙，所以才懷疑去戳破，之後就發現是毒品，我們就向他詢
    問十一樓的情形，他說裡面的人是丙○○，我們三個人就押著被告到丙○○住處
    ，本想再埋伏，可是屋內的人好像已經發現我們就去按電鈴，大約過了十分鐘丙
    ○○才開門，我們進入搜索，但屋內並未搜到任何物品，就將被告及丙○○帶回
    警局做筆錄。被告進入丙○○的屋內時間很短，我只打了一通叫同事上來的電話
    ，電話中我只說你們趕快上來電梯直接坐到十二樓我就掛電話，同事還未上到十
    二樓，就聽到被告走出來的聲音。這個時間應該不到二分鐘。」等語，足見被告
    先前自白扣案之安非他命是伊當日帶至丙○○住處欲打聽行情一節，全然不實，
    其自白已有重大瑕疵，不足偏信。又證人陳致淞證稱：「（搜索）當時我請同事
    將現場的人都控制在客廳，有丙○○本人、被告、丙○○的小孩二人、母親、及
    太太乙○○，我叫丙○○的太太配合我去搜索。當場我聽到丙○○與被告在聊天
    ，丙○○說他的母親年紀很大，而且他已經快被通緝，希望被告能替他擔下這條
    罪，日後他會出庭幫被告說明，這是我們在客廳時所說的，我當場表示這個罪很
    重，不要隨便幫人擔罪，後來派出所支援的警車就來了，到了警局被告就已承認
    毒品是他的，我就把丙○○當成關係人移送，不久丙○○果然另案被通緝，我才
    知道他們所講的是真的，目前丙○○尚未到案。」等語，顯見被告辯稱伊係受丙
    ○○央求代為頂罪，目的為使丙○○有時間安頓家庭一節，亦非憑空虛構。再者
    ，證人丙○○雖因另案遭通緝而未遵傳到庭說明，惟其曾於九十二年二月二十一
    日書立內容載有「本人丙○○九十二年一月二十五日甲○○在基市○○○路一一
    ○號一○Ｆ所查獲的安非他命一公斤是我麻煩甲○○帶到樓下去，他並不知裡面
    是什麼東西。」等語，並經簽名、按捺指印證明之書信一紙供檢察官參考，經本
    院將該封書信送請內政部警政署刑事警察局鑑定比對結果，證實該封書信上所按
    捺之指印核與丙○○於警局詢問筆錄上所按捺之指印相符，更足徵被告先前之自
    白真實性確有可疑，並不足採為對被告不利之證據。此外，並無其他積極證據足
    證被告有公訴人所起訴「意圖販賣而於九十二年一月二十五日中午一時三十分許
    攜扣案之安非他命至基隆市安樂區○○○路一一○之七四號十一樓丙○○住處欲
    向其打聽行情」之犯行，揆諸前開說明，應依法為被告無罪判決之諭知。至於被
    告涉犯頂替罪嫌部分，應由檢察官依法另行偵查。
據上論斷，應依刑事訴訟法第三百零一條第一項，判決如主文。
本案經檢察官林秋田到庭執行職務
中      華      民      國    九十二    年      七      月     十八     日
                                    臺灣基隆地方法院刑事第二庭
                                        法      官  蔡  佳  玲
右正本證明與原本無異。
對於本件判決如有不服，應於收受送達後十日內，向本院提出上訴書狀，上訴於臺灣
高等法院，並按他造當事人之人數附具繕本。
                                        書  記  官  劉  珍  珍
中      華      民      國    九十二    年      七      月     十八     日


司法院資訊處製作；財團法人民間司法改革基金會備份。
